臺灣高等法院刑事判決
110年度上訴字第2026號
上  訴  人  臺灣新北地方檢察署檢察官
上  訴  人  
即  被  告  林○宗


選任辯護人  王永富律師
被      告  林○志


選任辯護人  陳佳鴻律師
            江孟洵律師
上列上訴人因被告家暴傷害案件，不服臺灣新北地方法院109年
度訴字第1106號，中華民國110年4月13日第一審判決（起訴案號
：臺灣新北地方檢察署109年度偵字第24065號），提起上訴，本
院判決如下：
    主  文
上訴駁回。
    事  實
一、林○宗為林○志之胞兄，2人間具有家庭暴力防治法第3條第4
    款所定之家庭成員關係，雙方相處不睦。林○志於民國109年
    4月16日下午，在林○宗位於新北市○○區○○○○0段00巷0號住處
    門口祭祖，林○宗見狀，竟基於傷害人身體之犯意，或持球
    棒、或徒手毆打林○志，致林○志受有頭部創傷、頸部挫傷、
    右側第八肋骨骨折、第九節肋骨骨折併右側血胸、肝臟第二
    級撕裂傷、左側耳廓3公分撕裂傷、鼻挫傷併血腫及左側手
    肘挫傷併血腫、左側頭皮及左側臀部挫傷等傷害。
二、案經林○志訴由新北市政府警察局海山分局報告臺灣新北地
    方檢察署檢察官偵查起訴。
    理  由
甲、有罪部分（即被告林○宗部分）：
壹、證據能力部分：
一、告訴人即同案被告林○志於偵查中以證人身分向檢察官所為
    之陳述，業據其具結擔保可信性，此有證人結文在卷可稽（
    見109年度偵字第24065號卷㈠第107頁），復查無證據足認檢
    察官有違法取供或告訴人林○志有非出於自由意志而為陳述
    之情事，既無顯不可信之情況，揆諸刑事訴訟法第159條之1
    第2項規定，自有證據能力。再按詰問權係指訴訟上當事人
    有在審判庭輪流詰問證人，以求發現真實，辨明供述證據真
    偽之權利，其於現行刑事訴訟制度之設計，係以刑事訴訟法
    第166條以下所規定之交互詰問為實踐，屬於人證調查證據
    程序之一環；與證據能力係指符合法律所規定之證據適格，
    而得成為證明犯罪事實存在與否之證據適格，性質上並非相
    同。此項詰問權之欠缺，非不得於審判中由被告行使以補正
    ，而完足為經合法調查之證據（最高法院97年度台上字第35
    6號判決意旨參照）。告訴人林○志於本院審理時已到場具結
    證述，並經被告林○宗之辯護人交互詰問，賦予被告林○宗行
    使反對詰問權之機會，已踐行保障被告林○宗對於證人即告
    訴人林○志之正當詰問權，應認已經合法調查而得為證據。
二、除前述證據外，本案據以認定被告林○宗犯罪之其他供述證
    據，其中屬於傳聞證據之部分，檢察官、被告林○宗及其辯
    護人在本院審理時均未爭執其證據能力，復經本院審酌認該
    等證據之作成無違法、不當或顯不可信之情況，其他非供述
    證據亦查無公務員違背法定程序而取得之情事，自均有證據
    能力。
貳、實體部分：
一、訊據被告林○宗固坦承其為告訴人林○志之胞兄，有於109年4
    月16日下午，在上址住處門口徒手毆打告訴人林○志成傷之
    事實，惟矢口否認有何傷害犯行，辯稱：因遭告訴人林○志
    持球棒毆打，為搶回球棒，始徒手毆打告訴人林○志，直至
    告訴人林○志放手為止，實屬正當防衛，告訴人林○志所受傷
    勢，全部是我用手毆打所致，我並無使用球棒毆打告訴人林
    ○志，倘告訴人林○志係遭我以球棒毆打，告訴人林○志穩死
    ，我一定會讓告訴人林○志死亡云云。經查：
  ㈠被告林○宗為告訴人林○志之胞兄，於109年4月16日下午，在
    其位於新北市○○區○○○○0段00巷0號住處門口，徒手毆打告訴
    人林○志之事實，業據告訴人林○志於偵查及本院審理時指證
    明確（見109年度偵字第24065號卷㈠第103至104頁、本院卷
    第150至154頁），並為被告林○宗所不否認（見本院卷第162
    頁）。
　㈡告訴人林○志於偵查、本院審理時證稱：109年4月16日下午到
    我母親與被告林○宗同住之上址房屋轉角處燒金紙、祭拜我
    外婆，被告林○宗突然間拿球棒打我左邊頭部，因我右手在
    本案發生前已有受傷過，頸部神經也曾受傷開刀過，不能出
    全力，所以只能用左手阻擋，但被告林○宗打我第一下，我
    沒擋到，就被打的頭暈，被告林○宗又持續攻擊我的頭、手
    ，我一直退，但被告林○宗還是一直打，也有打到我大腿靠
    近臀部之處，我身體快撐不住，用全部力氣去搶被告林○宗
    手中的球棒，搶過來之後，被告林○宗還是繼續攻擊我，抓
    著我的衣服猛打我的右胸，造成我右血胸，因為我右手不能
    出力，只能嚇阻被告林○宗對我的攻擊，我為自保，不得已
    持球棒朝被告林○宗的左下腳打，直到被告林○宗停手，我也
    跟著停手，將球棒放下，當時我已頭痛、全身無力，但被告
    林○宗又撿起球棒打我左邊的頭，我也無力阻擋，因為我連
    動的力氣都沒有，於是我就被打暈在地上，我躺在地上時，
    被告林○宗還拿球棒持續攻擊我，造成我耳朵撕裂傷，被告
    林○宗還用球棒打我左邊肝臟部位，之後警察到場等語（見1
    09年度偵字第24065號卷㈠第104頁、本院卷第151至154頁）
    。參以證人即新北市政府警察局海山分局海山派出所員警鄭
    名峰於原審審理時證稱：109年4月16日下午接獲通報稱有打
    架事件，便與同事前往新北市○○區○○○○0段00巷0號門口處理
    打架案件，到場時見告訴人林○志躺或坐在地上，頭部及身
    上多處流血，被告林○宗情緒激動，講話比較大聲，且有叫
    罵，我們安撫被告林○宗後，將被告林○宗帶回派出所讓同事
    製作筆錄，並將告訴人林○志送醫，且在現場查扣1支球棒等
    語（見原審訴字卷第139至144 頁），並有該球棒之照片在
    卷可稽（見原審訴字卷第117頁），暨球棒1支扣案可證。而
    該球棒經鑑驗結果，認：球棒採樣標示T0000000處（即以棉
    棒轉移棒頭表面疑似血跡處採樣）及球棒採樣標示T0000000
    處（即以棉棒轉移棒頭表面疑似血跡處採樣）檢出一相符男
    性之DNA-STR型別，與告訴人林○志之DNA-STR型別相符等情
    ，亦有新北市政府警察局109年12月18日新北警鑑字第10924
    80100號鑑驗書在卷可憑（見原審訴字卷第159至164頁），
    足見該球棒上確有沾染告訴人林○志之血液。從而，告訴人
    林○志指證遭被告林○宗持球棒毆擊等情，應非子虛。被告林
    ○宗於前揭時、地除徒手毆打告訴人林○志外，亦有持球棒攻
    擊告訴人林○志之行為，應堪認定。
　㈢告訴人林○志在案發後旋於同日下午4時44分許被送至醫療財
    團法人徐元智先生醫藥基金會亞東紀念醫院（下稱亞東醫院
    ）急救，經診斷結果，受有頭部創傷、頸部挫傷、右側第八
    肋骨骨折、右側第九節肋骨骨折併右側血胸、肝臟第二級撕
    裂傷、左側耳廓3公分撕裂傷、鼻挫傷併血腫及左側手肘挫
    傷併血腫、左側頭皮及左側臀部挫傷等傷害，此有卷附亞東
    醫院受理家庭暴力事件驗傷診斷書、診斷證明書、告訴人林
    ○志傷勢照片可按（見109年度偵字第24065號卷㈠第31、35至
    37、41至49頁），前揭受傷部位，又與其所述如何遭被告林
    ○宗毆擊之情節互核大致相符，被告林○宗復不否認告訴人林
    ○志於案發時確有受傷之事實（見109年度偵字第24065號卷㈠
    第119頁），並自承：告訴人林○志身上的傷全部都是我打的
    等語（見本院卷第162頁），益徵告訴人林○志所受上述傷害
    ，確係於前揭時、地遭被告林○宗毆擊所致，告訴人林○志指
    證其遭被告林○宗毆打成傷乙節，自屬可採。
  ㈣被告林○宗雖辯稱：因遭告訴人林○志持球棒毆打，為搶回球
    棒，始徒手毆打告訴人林○志之臉部，並無使用球棒，實屬
    正當防衛云云。而證人即被告林○宗與告訴人林○志之母甲○○
    於警詢時固證稱：當時在上址住處外面，被告林○宗與告訴
    人林○志在打架，告訴人林○志持球棒打被告林○宗，不是被
    告林○宗拿球棒毆打告訴人林○志，我就上前拉住被告林○宗
    讓雙方不要再互相傷害，當時只見被告林○宗用拳頭打告訴
    人林○志臉部，不知道被告林○宗有無持球棒，因為我當時身
    體虛弱，不知道後續發生什麼事了等語（見109年度偵字第2
    4065號卷㈠第第17至18頁），於原審審理時復證稱：我與被
    告林○宗住在新北市○○區○○○○0段00巷0號，案發當日下午，
    告訴人林○志在我住處門口燒金紙給我母親，我便進屋，約1
    、20分鐘後，我又出來，才看到告訴人林○志在外面拿棍棒
    打被告林○宗好幾次，打到被告林○宗手會酸痛、舉不起來，
    被告林○宗想去搶告訴人林○志的棍子時，用手打告訴人林○
    志的臉和胸口幾下，我本來只有站在旁邊而已，後來被告林
    ○宗搶到告訴人林○志的棍子，我擔心被告林○宗拿球棒打告
    訴人林○志，所以便拉被告林○宗的後領子將他拉走，他才不
    會去打告訴人林○志，告訴人林○志蹲坐在地上說趕快叫救護
    車，還問我有沒有叫來、還不快一點，我說隔壁的人已經去
    叫了，當時圍很多人在看他，之後警察到場，後來救護車也
    到，告訴人林○志被送醫；我沒有看到被告林○宗用球棒打告
    訴人林○志，也沒有看到告訴人林○志有受傷、流血情形；被
    告林○宗與告訴人林○志吵架時所拿的球棒就是原審訴字卷第
    117頁照片所示之扣案球棒，該球棒是我家的，平常放在我
    家裡，但有時會拿到外面等語（見原審訴字卷第127至138頁
    ）。惟查：
　⒈被告林○宗辯稱：案發當日下午4時許在家上網時，告訴人林○
    志進房間，我問他為何要作偽證，他回我說「我高興啦！不
    然你想怎樣」，之後我們起口角糾紛，告訴人林○志當時是
    在我家，不是在戶外，就從我家裡拿取球棒打我云云（見10
    9年度偵字第24065號卷㈠第10、14頁），核與證人甲○○所述
    被告林○宗與告訴人林○志發生肢體衝突之地點（上址住處外
    面）不符，則被告林○宗此部分所辯，是否屬實，已有可疑
    。
　⒉再觀諸卷附新北市立聯合醫院診斷證明書及被告林○宗傷勢照
    片（見109年度偵字第24065號卷㈠第27至29、39至40頁），
    顯見被告林○宗於案發後同日就醫診斷結果，僅受有背臀部
    抓傷、四肢瘀青（右上臂近肩膀處瘀青、右手下肢近腕關節
    處腫脹、右手手背近手指處瘀青、左膝後方瘀青）等傷害，
    而告訴人林○志則受有頭部創傷、頸部挫傷、右側第八肋骨
    骨折、右側第九節肋骨骨折併右側血胸、肝臟第二級撕裂傷
    、左側耳廓3公分撕裂傷、鼻挫傷併血腫及左側手肘挫傷併
    血腫、左側頭皮及左側臀部挫傷等傷害，業如前述，由告訴
    人林○志所受傷勢包括多處撕裂傷、挫傷乃至骨折等情觀之
    ，顯非單純徒手所致，反觀被告林○宗傷勢多為瘀青，受傷
    部位又係範圍較小之四肢而非胸腹等大面積身體部位，且上
    肢傷勢僅分布於右手，下肢傷勢則只有左膝後方一處，此等
    傷勢及部位，顯與證人甲○○證述被告林○宗遭告訴人林○志以
    球棒持續攻擊、被告林○宗僅徒手毆打告訴人林○志臉部、胸
    部等情不符。況證人甲○○所述案發時未見林○志受傷、流血
    乙節，亦與證人鄭名峰證稱告訴人林○志頭部及身上多處流
    血等情及前開亞東醫院受理家庭暴力事件驗傷診斷書、診斷
    證明書、照片所示告訴人林○志傷勢非輕之狀況迥異。凡此
    益徵證人甲○○前開證言，顯與客觀事證不符。遑論果如證人
    甲○○所述，其既見告訴人林○志先持球棒多次攻擊被告林○宗
    、使被告林○宗手部酸痛無法舉起，衡情此際理當及時介入
    ，要求其所稱之加害方即告訴人林○志停手，或居間阻撓告
    訴人林○志攻擊被告林○宗，竟捨此不為，猶冷眼旁觀，直至
    其所稱之受害方即被告林○宗搶下球棒後，卻反而出手將被
    告林○宗拉開，此舉豈非使被告林○宗將無法防禦告訴人林○
    志之侵害行為？又苟確如證人甲○○所述，被告林○宗僅係為
    取告訴人林○志所持球棒而徒手毆打告訴人林○志之臉部及胸
    部，告訴人林○志亦未因此受傷，則告訴人林○志豈有於被告
    林○宗取得球棒後即蹲坐在地要求呼叫救護車、甚且旁人見
    狀旋即報警並請救護車前來之可能？凡此益徵證人甲○○所述
    上情，均與情理相悖而難採信。
　⒊況扣案球棒原係置於被告林○宗與證人甲○○同住之上址屋內，
    此除據被告林○宗於警詢時供述明確（見109年度偵字第2406
    5號卷㈠第10頁）外，證人甲○○亦證述：該球棒是我家的，平
    常放在我家裡等語。而由證人甲○○及告訴人林○志所述，告
    訴人林○志於案發之際既係在上址門口燒金紙祭祖，復查無
    證據足認告訴人林○志有進入屋內拿取球棒之情事，則被告
    林○宗空言辯稱：告訴人林○志當時是在我家，不是在戶外，
    就從我家裡拿取球棒打我云云，已難採信，其辯護人所稱：
    球棒係由告訴人林○志攜帶而來，並非上址屋內之物件云云
    ，更屬無稽。再參以被告林○宗前於106年間因與告訴人林○
    志及其配偶乙○間互告傷害案件，經檢察官提起公訴後，雖
    與告訴人林○志相互撤回告訴而經法院就此部分判決公訴不
    受理，然仍因傷害乙○之部分遭判處罪刑確定，告訴人林○志
    並於該案中以證人身分為不利於被告林○宗之證述，此有臺
    灣新北地方法院107年度易字第247號、本院107年度上易字
    第1964號判決及本院被告前案紀錄表可查，被告林○宗於警
    詢時復自承：和告訴人林○志有家庭糾紛；會有本案衝突原
    因，是我找告訴人林○志理論，稱他之前作偽證和誣告，害
    我被判有罪，才會有這次的衝突等語（見109年度偵字第240
    65號卷㈠第11、14頁），證人甲○○並證稱：被告林○宗與告訴
    人林○志以前同住，後來被告林○宗因為不想和告訴人林○志
    見識、會吵架，所以搬來跟我一起住等語（見原審訴字卷第
    128頁），被告林○宗既因上述前案而早已對告訴人林○志懷
    恨在心，則於本案發生時在自家住處門口又見告訴人林○志
    ，遂起報復、傷害告訴人林○志之念，實非難以想像，且與
    情理無違。參以證人鄭名峰等員警到場處理時，被告林○宗
    猶情緒激動，大聲講話、叫罵，業如前述。綜觀上情，益徵
    告訴人林○志所述本案係被告林○宗先持球棒加以毆擊等情，
    較為可採，難認告訴人林○志有何主動進入上址屋內尋釁攻
    擊被告林○宗之必要。證人甲○○前揭證言，顯屬臨訟迴護被
    告林○宗之詞，被告林○宗所辯：告訴人林○志進房間，我問
    他為何要作偽證，他回我說「我高興啦！不然你想怎樣」，
    之後我們起口角糾紛，告訴人林○志就從我家裡拿取球棒打
    我，我為搶回球棒，始徒手反擊，並未使用球棒，實屬正當
    防衛云云，則係事後卸責之詞，均不足採。被告林○宗另以
    ：棍棒毆打與徒手毆打之傷勢不同，如我持續以棍棒攻擊告
    訴人林○志，將致告訴人林○志死亡，但員警到場時，告訴人
    林○志清醒坐在地上等情為由，否認有持球棒毆擊告訴人林○
    志之行為，並辯稱僅徒手毆打告訴人林○志成傷云云，亦屬
    無稽。
　⒋至證人甲○○於原審審理時證稱：卷附告訴人林○志之診斷證明
    書所載傷勢，都是醫生亂寫，告訴人林○志的肋骨本來就已
    跌倒受傷2、3年，被告林○宗只有打告訴人林○志的臉和身體
    ，我敢保證告訴人林○志其他的傷不是被告林○宗造成的云云
    （見原審訴字卷第133至134頁），既與前揭證人鄭名峰證述
    情節及亞東醫院受理家庭暴力事件驗傷診斷書、診斷證明書
    、照片所示告訴人林○志之傷勢等客觀事證不符，自難據為
    有利於被告林○宗之認定。
　㈤綜上所述，本案事證明確，被告林○宗犯行洵堪認定，應予依
    法論科。
二、核被告林○宗所為，係犯刑法第277條第1項之傷害罪。又被
    告林○宗係告訴人林○志之胞兄，其等2人為家庭暴力防治法
    第3條第4款所稱之家庭成員，被告林○宗所為，雖亦屬該法
    第2條第2款所稱之家庭暴力罪，惟因該罪並無罰則規定，故
    仍應依刑法普通傷害罪論處。原審認被告林○宗犯傷害罪，
    事證明確，並審酌被告林○宗不思以理性解決其與告訴人林○
    志之嫌隙，任意出手傷人，要無可取，且以球棒傷害告訴人
    林○志之頭、腹，造成多處撕裂傷、骨折等傷勢，手段凶暴
    ，所生損害甚鉅，兼衡其自陳專科畢業之智識程度，顯可辨
    明不能動手傷人，仍無視法禁，心態可議，復自述有正當工
    作、須扶養他人之生活狀況，犯罪後未見反思己過、彌補損
    害之意，態度難認良好等一切情狀，量處有期徒刑10月，復
    敘明扣案之球棒1支，雖為被告林○宗持以傷害告訴人林○志
    之物，然業據被告林○宗否認為其所有（見原審訴字卷第232
    頁），又無相關事證足認係被告林○宗所有，爰不予諭知沒
    收等旨。經核其認事用法尚無違誤，量刑亦屬妥適。被告林
    ○宗上訴意旨猶執前詞否認犯罪，均不足採，業經本院指駁
    說明如前，其上訴為無理由，應予駁回。
乙、無罪部分（即被告林○志部分）：
一、公訴意旨略以：被告林○志基於傷害之犯意，於109年4月16
    日16時1分許，在新北市○○區○○○○0段00巷0號，持球棒與告
    訴人即同案被告林○宗互毆，致告訴人林○宗受有背臀部抓傷
    、四肢瘀青等傷害，因認被告林○志涉犯刑法第277條第1項
    之傷害罪嫌。
二、按犯罪事實應依證據認定之，無證據不得認定犯罪事實；不
    能證明被告犯罪者，應諭知無罪之判決。刑事訴訟法第154
    條第2項、第301條第1項分別定有明文。又事實之認定，應
    憑證據，如未能發現相當證據，或證據不足以證明，自不能
    以推測或擬制之方法，為裁判基礎。再認定犯罪事實，所憑
    之證據，雖不以直接證據為限，間接證據亦包括在內，然無
    論直接或間接證據，其為訴訟上之證明，須於通常一般之人
    均不致於有所懷疑，而得確信其為真實之程度者，始得據之
    為有罪之認定，倘其證明尚未達到此一程度，而有合理性懷
    疑之存在時，即無從為有罪之認定（最高法院40年台上字第
    86號、76年台上字第4986號判例意旨參照）。
三、公訴意旨認被告林○志涉犯前開罪嫌，無非係以被告林○志坦
    承以球棒毆打告訴人林○宗之大腿等情、證人甲○○證述被告
    林○志與告訴人林○宗互毆等情、暨新北市立聯合醫院受理家
    庭暴力事件驗傷診斷書、告訴人林○宗傷勢照片等，為其論
    據。
四、訊據被告林○志固坦承其於前揭時、地有以球棒毆擊告訴人
    林○宗之左腳部位之事實，惟堅詞否認有何傷害犯行，辯稱
    ：因遭告訴人林○宗以球棒持續毆擊，遂先用手阻擋，身體
    快撐不住，用盡全力搶下球棒，然告訴人林○宗仍抓住我的
    衣服，猛打我的右胸，我為自救、自保，不得已持球棒朝告
    訴人林○宗的左下腳打，直到告訴人林○宗停手，我也跟著停
    手，將球棒放下，告訴人林○宗又撿起球棒持續攻擊我，我
    也無力阻擋等語。經查：
  ㈠被告林○志與告訴人林○宗於前揭時、地發生肢體衝突時，被
    告林○志有持球棒揮打告訴人林○宗之左腳部位乙節，業據告
    訴人林○宗指述明確，並經被告林○志供承在卷（見109年度
    偵字第24065號卷㈠第6、104頁、原審訴字卷第54頁、本院卷
    第152頁），而告訴人林○宗因遭被告林○志以球棒毆擊致其
    左膝後方瘀青，此亦據被告林○志坦承不諱（見109年度偵字
    第24065號卷㈠第104頁），並有卷附新北市立聯合醫院受理
    家庭暴力事件驗傷診斷書及告訴人林○宗左腿部傷勢照片可
    參（見109年度偵字第24065號卷㈠第27至29、40頁），故被
    告林○志於前開時、地以球棒毆擊告訴人林○宗，使告訴人林
    ○宗受有左膝後方瘀青之傷害等事實，固堪認定。
  ㈡惟按所謂正當防衛，係指對於現在不法之侵害，出於防衛自
    己或他人權利之行為而言，此觀刑法第23條前段之規定甚明
    。侵害行為業已進行或正在持續者，均屬現在之侵害，須待
    該行為失敗無法發生結果，或攻擊者之行為已完全結束或終
    局放棄，始得謂侵害業已過去。至彼此互毆，倘一方初無傷
    人之行為，因排除對方不法之侵害而加以還擊，自得以正當
    防衛論。又正當防衛乃源於個人保護及維護法秩序原則，係
    屬正對不正之權利行使，並不要求防衛者使用較為無效或根
    本不可靠之措施。苟防衛者未出於權利濫用，而以防衛之意
    思，則防衛方法不以出於不得己或唯一為必要，只須得以終
    結侵害並及時保護被侵害之法益，即屬客觀必要之防衛行為
    。
  ㈢被告林○志於109年4月16日下午，在告訴人林○宗位於新北市○
    ○區○○○○0段00巷0號住處門口祭祖時，遭告訴人林○宗或持球
    棒、或徒手毆打，因而受有頭部創傷、頸部挫傷、右側第八
    肋骨骨折、第九節肋骨骨折併右側血胸、肝臟第二級撕裂傷
    、左側耳廓3公分撕裂傷、鼻挫傷併血腫及左側手肘挫傷併
    血腫、左側頭皮及左側臀部挫傷等傷害，業如前述，而被告
    林○志在搶下球棒、持以回擊之前，既正遭受告訴人林○宗持
    球棒攻擊，且所受傷勢非輕，其間雖自告訴人林○宗處奪得
    球棒，然告訴人林○宗仍有徒手傷害被告林○志之舉，則被告
    林○志於此情形下，持球棒朝告訴人林○宗揮擊，已足認係為
    防禦、嚇止告訴人林○宗之不法侵害而為。
  ㈣至告訴人林○宗雖一再指證：遭被告林○志以球棒打到受不了
    ，才以左手搶下球棒，右手反擊被告林○志云云（見109年度
    偵字第24065號卷㈠第10、119至120頁），證人甲○○則證稱：
    被告林○志拿棒棍打告訴人林○宗好幾次，打到告訴人林○宗
    手會酸痛、舉不起來云云（見109年度偵字第24065號卷㈠第1
    8頁、原審訴字卷第127至138頁），其等2人固一致證稱被告
    林○志以球棒持續毆打告訴人林○宗，然其等均未能明確指述
    被告林○志究係持球棒毆打告訴人林○宗之身體何處，而告訴
    人林○宗所受傷勢又僅有五處，除「背臀部抓傷」一處外，
    其餘四處傷勢（右上臂近肩膀處瘀青、右手下肢近腕關節處
    腫脹、右手手背近手指處瘀青、左膝後方瘀青）則多屬瘀青
    且僅分布在右上肢及左下肢，業如前述，除其中一處即左膝
    後方瘀青，核與被告林○志供述其回擊揮打之部位尚無不合
    外，另三處傷勢尚輕，除難認係遭球棒強力重擊所致外，更
    與被告林○志所稱防禦、嚇阻林○宗攻擊之情狀較為相合，此
    等傷勢，實與告訴人林○宗及證人甲○○證述被告林○志持球棒
    持續猛烈毆擊告訴人林○宗等情不符，告訴人林○宗及證人甲
    ○○前開證述，已難採信，況肢體瘀青之傷勢，極易因碰撞而
    產生，是否確為被告林○志持球棒毆打所致，並非無疑，尤
    難排除係告訴人林○宗於持球棒暨徒手攻擊被告林○志之過程
    中自行造成，而難歸責於被告林○志，退萬步言，上述傷勢
    尚輕之四肢瘀青，相較於被告林○志遭告訴人林○宗毆打所受
    之嚴重傷勢，益徵被告林○志防衛過程中所致告訴人林○宗之
    傷害，並無過當。至於告訴人林○宗所受「背臀部抓傷」一
    處，既未據告訴人林○宗及證人甲○○提及被告林○志有何碰觸
    告訴人林○宗背部之情事，且由卷附新北市立聯合醫院受理
    家庭暴力事件驗傷診斷書顯示，告訴人林○宗背部傷勢位置
    接近肩胛骨處（臀部則無任何傷勢），又係抓傷，顯與告訴
    人林○宗及證人甲○○證述被告林○志持球棒攻擊之情狀不符，
    要難認係被告林○志所造成。
五、綜上所述，被告林○志雖以球棒揮打告訴人林○宗之左腳部位
    致告訴人林○宗之左膝後方瘀傷，然其所為，係出於防衛告
    訴人林○宗對其所為侵害之舉，符合刑法第23條前段所定正
    當防衛事由，其行為不罰。至其被訴傷害告訴人林○宗身體
    其他部位之部分，檢察官之舉證，仍有合理之懷疑存在，尚
    未達於通常一般之人均不致有所懷疑，而得確信其為真實之
    程度。本院無從形成被告林○志有罪之確信，尚難遽以傷害
    罪相繩。本件不能證明被告林○志犯罪，依前開說明，自應
    為被告林○志無罪之諭知。原審經詳細審理後，對被告林○志
    為無罪之判決，核無不當，應予維持。檢察官上訴仍執原審
    已詳予斟酌之證據，再事爭執，復未提出其他積極證據證明
    被告林○志確有傷害犯行，尚難說服本院推翻原判決關於被
    告林○志之部分，另為不利於被告林○志之認定，業經本院敘
    明理由如前，其上訴為無理由，應予駁回。
據上論斷，應依刑事訴訟法第368條，判決如主文。
本案經檢察官王亞樵到庭執行職務。
中　　華　　民　　國　　111 　年　　5 　　月　　11　　日
                  刑事第十五庭審判長法　官 陳芃宇
                                    法　官 曹馨方
                                    法　官 陳俞伶
以上正本證明與原本無異。
如不服本判決，應於收受送達後20日內向本院提出上訴書狀，其
未敘述上訴之理由者並得於提起上訴後20日內向本院補提理由書
（均須按他造當事人之人數附繕本）「切勿逕送上級法院」。惟
檢察官就本院維持原審無罪部分，提起上訴之理由，須受刑事妥
速審判法第9條之限制。
刑事妥速審判法第9條：
除前條情形外，第二審法院維持第一審所為無罪判決，提起上訴
之理由，以下列事項為限：
一、判決所適用之法令牴觸憲法。
二、判決違背司法院解釋。
三、判決違背判例。
刑事訴訟法第 377 條至第 379 條、第 393 條第 1 款之規定，
於前項案件之審理，不適用之。
                                    書記官 陳雅加
中　　華　　民　　國　　111 　年　　5 　　月　　20　　日
附錄：本案論罪科刑法條全文
中華民國刑法第277條
傷害人之身體或健康者，處5年以下有期徒刑、拘役或50萬元以
下罰金。
犯前項之罪，因而致人於死者，處無期徒刑或7年以上有期徒刑
；致重傷者，處3年以上10年以下有期徒刑。